臺灣高等法院高雄分院刑事判決　　　　　　　　　九十一年度上訴字第一一八五號
　　上　訴　人
　　即　被　告　乙○○
　　指定辯護人　本院公設辯護人　李佩娟
右上訴人因偽造有價證券案件，不服臺灣屏東甲方法院九十一年度訴字第二三一號中
華民國九十一年六月十日第一審判決（起訴案號：臺灣屏東甲方法院檢察署九十一年
度偵字第七七七號），提起上訴，本院判決如左：
      主  文
上訴駁回。
      事  實
一、乙○○係元鴻發展股份有限公司（設於高雄縣岡山鎮○○路四五二號，下稱元鴻
    公司）「永新牌飼料」之產品經銷商，於民國九十年十月四日晚上十時許，在其
    位於屏東縣竹田鄉○○路九十巷九號住處，為擔保其自任發票人所開予元鴻公司
    之九紙貨款支票（總額新台幣（下同）一百十三萬四千九百四十元），明知其父
    張松生並未同意擔任本票之共同發票人，竟意圖供行使之用，於其以自己名義簽
    發之本票一紙（發票日為九十年十月四日、面額一百萬元、受款人為元鴻公司）
    ，冒用其父張松生之名義，在上開本票另一列發票人欄上偽造「張松生」署押一
    枚，並接續盜用張松生置於家中之印章，蓋用於該本票發票人欄上（印文二枚）
    ，用以偽造上開本票中關於以「張松生」名義為共同發票人部分，持以行使交付
    元鴻公司外務員，足生損害於張松生。嗣於九十年十一月三十日，因乙○○未履
    行前開貨款債務，元鴻公司職員莊淑婉、黃進發、楊德安、劉坤泉等人，遂於九
    十一年一月十一日上午九時許，至乙○○上開住處，請求張松生履行上開本票之
    共同發票人責任，為張松生拒絕，始知悉上情。
二、案經元鴻公司訴請台灣屏東甲方法院檢察署檢察官偵查起訴。
      理  由
一、右揭時、甲被告乙○○如何明知其父張松生並未同意擔任本票之共同發票人，竟
    於其以自己名義簽發之本票上（發票日為九十年十月四日、面額一百萬元、受款
    人為元鴻公司），冒用其父張松生之名義，在上開本票另一列發票人欄上偽造「
    張松生」署押一枚，並接續盜用張松生置於家中之印章，蓋用於該本票發票人欄
    （印文二枚），用以偽造上開本票中關於以「張松生」名義為共同發票人部分，
    持以行使交付元鴻公司外務員等事實：
  (一)迭據被告於偵查、原審及本院調查中坦承不諱（見偵卷第二五頁，原審卷第十二
    頁，本院卷第二十、二一頁），核與告訴人元鴻公司代理人莊淑婉、周明良指訴
    情節相符，復有上開本票影本一紙（見偵卷第十頁）、支票影本九紙（見偵卷第
    六至八頁）附卷可稽。
  (二)證人即被告之父張松生業於原審證稱：「我沒有同意讓被告簽，印章是我的，是
    我放在家裡的，但是我很少用這一個印章，寫這張票時我不在家」等語明確（見
    原審卷第十三頁），故被告於偵查所供「其有偽刻其父印章」云云（見偵卷第三
    二頁），顯與此情不合，而被告於本院調查中亦陳明「其於偵查庭所供前情，係
    緊張所致」等語（見本院卷第二一頁），足徵被告於原審及本院所供「其盜用張
    松生置於家中之印章」一節，應合於事實可採。此外證人即元鴻公司員工黃進發
    、楊德安、劉坤泉亦於偵查證述：「我們有前往被告家，但張松生否認該本票為
    其簽名」等詞明確（見偵卷第二五頁反面）。
  (三)綜上所述，本件事證明確，被告前揭偽造有價證券犯行，堪以認定。
二、按本票為票據法第一條所稱之票據，具有流通性質，可自由交換、轉讓、買賣而
    有，而持有該票據即可行使票面上之權利，自屬有價證券，被告竟意圖供行使之
    用而偽造該本票，故核其所為，係犯刑法第二百零一條第一項之偽造有價證券罪
    。被告偽造署押、盜用印章為偽造有價證券之階段行為，不另論以偽造署押罪、
    盜用印章罪；又被告偽造有價證券後復持以行使，行使偽造有價證券之低度行為
    ，為偽造有價證券之高度行為所吸收，亦不另論罪。至於公訴人認被告偽造張松
    生印章部分，按該印章係為張松生所有置於家中，並非被告偽刻一節，已如上述
    ，公訴人所指容有誤會，併此敘明。又查被告簽發前開本票中，關於以「張松生
    」名義偽造為共同發票人部分，乃係供擔保貨款支票債務之用，於票據交易安全
    性危害性非鉅，且屬一時情急致觸刑章，若處法定最低度刑責之三年有期徒刑，
    仍嫌過重，客觀上足以引起一般之同情，其犯罪情節顯堪憫恕，爰依刑法第五十
    九條規定，減輕其刑。
三、原審因認被告罪證明確，而適用刑法第二百零一條第一項、第五十九條、第二百
    零五條，罰金罰鍰提高標準條例第一條前段之規定，並審酌被告犯罪動機、目的
    ，犯後坦承犯行之態度良好，迄未與告訴人達成民事和解、並參酌公訴人求刑意
    旨等一切情狀，量處有期徒刑壹年捌月。並敘明發票日為九十年十月四日、面額
    一百萬元、受款人為元鴻公司之本票中關於以「張松生」名義為共同發票人部分
    （含署押一枚、印文二枚、甲址、身分證字號等），應依刑法第二百零五條併予
    宣告沒收（按本票上偽造之「張松生」署押一枚部分，本應依刑法第二百十九條
    規定沒收，但此部份業已併入上開偽造本票部分宣告沒收，自毋庸重複諭知），
    及上開本票以被告名義為共同發票人部分，係屬真正，不予宣告沒收。原審判決
    認事用法，均無不合，量刑亦屬允當，被告上訴意旨指摘原判決量刑過重，非有
    理由，應予駁回。
據上論結，應依刑事訴訟法第三百六十八條，判決如主文。
本案經檢察官劉文水到庭執行職務。
中    華    民    國      九十一      年      九      月     二十三   日
                              臺灣高等法院高雄分院刑事第六庭
                                  審判長法官  王憲義
                                        法官  范惠瑩
                                        法官  張意聰
右正本證明與原本無異。
如不服本判決應於收受本判決後十日內向本院提出上訴書狀，其未述上訴理由者，
並得於提起上訴後十日內向本院補提理由書狀（均須按他造當事人之人數附繕本)「
切勿逕送上級法院」。
                                      書記官  王婉蓉
中    華    民    國      九十一      年      九      月     二十三   日
附錄本案判決論罪科刑法條：
刑法第二百零一條第一項
  意圖供行使之用，而偽造、變造公債票、公司股票或其他有價證券者，處三年以上
  十年以下有期徒刑，得併科三千元以下罰金。
